【裁判字號】    88,自,172
【裁判日期】    890407
【裁判案由】    竊佔
【裁判全文】
臺灣桃園地方法院刑事判決                          八十八年度自字第一七二號
    自  訴  人  祭祀公業邱乃辛  設桃園縣八德市○○路二六號
    代  表  人  乙○○
    自訴代理人  甲○○
    被      告  己○○
右列被告因竊佔案件，經自訴人提起自訴，本院判決如左：
        主  文
己○○意圖為自己不法之利益，而竊佔他人之不動產，處有期徒刑肆月。又意圖為自
己不法之利益，而竊佔他人之不動產，處有期徒刑伍月，應執行有期徒刑柒月，緩刑
肆年。另被訴竊佔如附圖所示三層樓房（即編號３所示）及豬舍（即編號２所示）各
乙幢之土地部分無罪。又被訴竊佔如附圖所示車庫乙幢（即編號１所示）之土地部分
免訴。
        事  實
一、己○○明知桃園縣八德市○○段四二三地號土地（地目：溜），係屬祭祀公業邱
    乃辛及祭祀公業庚○○（管理人：邱顯秋）共有之不動產，同上開地段四二六地
    號土地（地目：田）係屬壬○○、辛○○、戊○○三人共有之不動產，另同上開
    地段四二七之一地號（地目：墓）及之二地號（地目：墓）二筆土地，亦均係屬
    祭祀公業邱乃辛所有之不動產，竟未經取得壬○○、辛○○、戊○○、祭祀公業
    邱乃辛及祭祀公業庚○○之同意，即基於意圖為自己不法之利益，先於民國（下
    同）八十二年底間某日，將上開四二三地號溜地上原有之水池填平，再於其上興
    建石棉瓦房屋乙幢（如附圖所示５位置，佔用面積零點零零一二公頃）、蓄水池
    乙間（如附圖所示６位置，佔用面積零點零零二八公頃）、擺置貨櫃屋乙幢（如
    附圖所示９位置，佔用面積零點零零三公頃）、圈養鴨寮乙處（如附圖所示７位
    置，佔用面積零點零一一公頃），並在上開四二三、四二六地號二筆土地交界處
    ，興建磚造房屋乙幢（如附圖所示１０位置，佔用面積零點零零三一公頃），供
    作自己飼養家禽及放置農用機具、肥料、飼料等物之用，另上開四二三地號所餘
    土地（如附圖所示８位置，佔用面積零點零六一二公頃），則用以種植果樹數株
    。後於八十四年間，因其先祖墳墓原埋葬所使用土地即上開四二七之一及之二地
    號二筆土地，已於同年間移葬祭祀公業邱乃辛所有位在台北縣鶯歌鎮祖墳用地，
    己○○遂另基於意圖為自己不法之利益，將上開四二七之一及之二地號二筆土地
    上如附圖所示１１位置（佔用面積零點零四六八公頃），佔據供作自己種植疏菜
    之用。
二、案經自訴人提起自訴。
        理  由
一、訊據被告己○○固坦承於右揭時地使用上開土地，供作自己飼養家禽、放置農用
    機具、肥料、飼料等物及種植蔬菜之用，惟矢口否認右揭犯行，辯稱：伊係祭祀
    公業邱乃辛之派下子孫，伊自其父起即承租祭祀公業邱乃辛三七八、三八六、四
    ０一、四二八地號等多筆土地耕種迄今，上開溜地原係水池供灌溉之用，後於八
    十二年間因喪失其灌溉之作用，伊始將之填平供作他用，至於上開墓地伊亦多年
    前即在祖墓旁空地種菜，至八十四年間祖墓遷走後，伊始擴大種菜面積，伊並無
    竊佔上開土地之故意云云。經查：被告己○○於本院審理時迭次供稱「貨櫃是約
    於五年前放的，貨櫃屋是放農業機械的，雞舍也是在五年前左右建的，.... 這
    塊地（即上開墓地）原是墳場已遷走了」等語，核與自訴人祭祀公業邱乃辛管理
    人乙○○之指訴情節相符，並為被告輔佐人即被告之子丙○○於本院審理時所不
    否認，復核與證人邱正國於本院審理時證稱「（自訴人帶至貨櫃屋處那地原本為
    何？）那原是一片水池地，目前養雞、鴨的地方也是水池之一，.... 約放七、
    八年了，是倉庫使用」、「（貨櫃屋後的磚造屋是誰建的？當場建鄉造用途？）
    用來養雞的」、「磚造屋與貨櫃屋設置時間差不多」、「（貨櫃屋地的水池何時
    填滿的？）是在做外面興豐路的廢挖去填的，.... 約是在七、八年左右填的」
    、「（菜園原是祖墳？）是的，在未遷走前即有種一些，墓地約於四、五年前遷
    走的」等語及證人即祭祀公業邱乃辛前任管理人邱垂德到院證稱「墓地部分於祖
    業中有登記，該墓地在我於管理人時墓地還在，墓地遷走後祭祀公業並無決定如
    何處理」等語，均相符合，另有本院督同桃園縣八德地政事務所測量人員到場勘
    驗、測量上開經佔用土地位置及其面積後，由桃園縣八德地政事務所所製作之複
    丈成果圖乙份及土地登記簿謄本、現場照片各乙份，在卷可稽，足堪認定。是被
    告上開所辯及其事後改稱其使用上開墓地供作菜園使用有經過當時祭祀公業邱乃
    辛管理人邱垂德同意云云，顯均係事後卸責之詞，不足採信。被告犯行已臻明確
    ，應予依法論科。
二、核被告所為，係犯刑法第三百二十條第二項、第一項之竊佔罪。被告於八十二年
    間之上開一竊佔行為，而同時侵害上開地段四二三、四二六地號二筆土地所有人
    即自訴人、祭祀公業庚○○、壬○○、辛○○及戊○○等人之權益，其間有一行
    為而同時觸犯數罪名之想像競合關係，為想像競合犯，應依刑法第五十五條規定
    從一重處斷。又被告先後二次竊佔行為，其時間已相去一年以上之久，顯非係基
    於同一概括犯意所為，應予分論併罰。爰審酌被告明知上開土地均非屬其所有或
    有權佔用者，竟為一己之利，先後於八十二年及八十四年間，將上開土地供作一
    己私用，已損及自訴人及祭祀公業庚○○、壬○○、辛○○及戊○○等人之權益
    及其犯罪後之態度等一切情狀，量處如主文所示之刑，應定其應執行之刑。惟被
    告前未曾受有期徒刑以上刑之宣告，此有刑案被告全國前案紀錄表乙份可佐，其
    因一時貪念，致犯本罪，經此教訓，當知所惕勵，而無再犯之虞，爰本院認定對
    其所宣示之刑，以暫不執行為適當，並諭知緩刑四年，以啟自新。
三、本件自訴意旨另以：被告於右揭時間另有先後於上開地段三八０地號土地上竊佔
    興建三層樓房（即如附圖編號３所示）、車庫（即如附圖編號１所示）及豬舍（
    即如附圖編號２所示）各乙幢，並在上開地段四二三地號土地上興建柏油道路（
    如附圖編號４所示）乙條，因認被告此部分所為，亦涉有刑法第三百二十條第二
    項、第一項之竊佔罪嫌云云。按犯罪事實應依證據認定之，無證據不得推定其犯
    罪事實，刑事訴訟法第一百五十四條定有明文。訊據被告堅決否認此部分犯行，
    辯稱：上開三層樓房、車庫及豬舍等係早在四、五十年前其父親時，即因承租耕
    作由祭祀公業撥交使用迄今，伊並無竊佔上開土地之犯行；至於上開柏油道路乙
    條亦係八德市公所以公費舖設的，並非為其一己之用等語。經查：上開三層樓房
    、車庫及豬舍各乙幢，現均由被告占有使用中乙節，業據自訴人迭次於本院審理
    時指訴明確，亦為被告及其輔佐人丙○○到院審理時所不否認，雖堪認定。惟因
    上開三層樓房之前身原僅為平房建築，與豬舍乙幢，均早於三十餘年前，即由被
    告之父承租耕作自訴人土地，而交由被告之父居住使用，再轉由被告居住使用迄
    今乙情，業據被告供述明確，核與證人邱垂德於本院審理時證稱「己○○之前（
    他父親）時，即提供給佃農住，豬舍是在己○○父親時即提供給他們用了」等語
    及證人丁○○於本院審理時亦證稱「（提示己○○三層樓房照片，是否為己○○
    住的？）是己○○住的，我小時候有記憶時，他就住在那裡約四十幾年，以前是
    一樓半，約一、二十年左右才改建目前狀況，己○○一直均住在該處」等語，均
    相符合，應堪採信，則被告自係有權使用上開土地。雖被告因上開平房建築年久
    老舊失修，加以家內人口增加，於二十餘年前改建為樓房建築，並再於十餘年前
    增建二、三樓部分時，均未經告知並取得自訴人之同意，然此亦僅係被告與自訴
    人間就關仿使用上開土地之約定，究否存有違反其間有關上開房地使用約定之情
    事而已，亦與被告竊佔上開土地而興建上開三層樓房及豬舍各乙幢乙情無涉，至
    為灼然。另上開柏油道路乙條係於八十二年十二月間，由桃園縣八德市公所出資
    興建者，業據被告迭次於本院審理時供述明確，核與桃園縣八德市公所於八十八
    年四月間所出具上開工程備忘錄、結算明細表、地籍圖、地主同意書及施作位置
    圖各乙紙，在卷可稽，亦堪認定，則上開柏油道路乙條，顯係由當時任職村長之
    被告申請桃園縣八德市公所補助興建者，被告顯亦無為自己不法之利益而竊佔上
    開土地供興建道路用之犯行，至為灼然。此外，復查無其他積極事證足資證明被
    告確有竊佔上開土地興建上開三層樓房、豬舍各乙幢及舖設上開柏油道路乙條之
    犯行，自屬不能證明被告此部分之犯罪，應依刑事訴訟法第三百零一條第一項規
    定，諭知無罪之判決。至於上開車庫乙幢部分，雖係被告所興建者，業據被告所
    供承在卷，惟被告迭次於本院審理時供稱上開車庫早於二十餘年前，即已與上開
    三層樓房及豬舍一同興建使用迄今等語，核與證人邱正國於本院審理時證稱「（
    豬舍旁車庫是誰建的？）也是己○○建的，建立時間與豬舍同，該地是以前的曬
    穀場原為倉庫用地」等語及證人邱顯秋於本院審理時證稱「（己○○住處附近的
    車庫有占用到三０一號土地？）已經很久了，約四、五十年他們即占用」等語，
    均相符合，亦堪採信，足證上開車庫由被告興建迄今應有二十年左右之時間，至
    為顯然。又按刑法第三百二十條第二項、第一項之竊佔罪，依刑法第八十條第一
    項第二款規定，其追訴權時效為十年，而被告興建上開車庫乙幢之行為，距今已
    有近二十年左右之時間，有如上述，則揆諸上開法條之規定，被告此部分所為顯
    已逾其十年之追訴權時效，自應依刑事訴訟法第三百零二條第二款規定，就被告
    此部分犯行，諭知免訴之判決。
據上論斷，應依刑事訴訟法第二百九十九條第一項前段、第三百零一條第一項、第三
百零二條第二款，刑法第三百二十條第一項、第二項、第五十一條第五款、第七十四
條第一款，罰金罰鍰提高標準條例第一條前段，判決如主文。
中      華      民      國      八十九    年     四     月     七     日
                          臺灣桃園地方法院刑事第四庭
                              法  官  林 晏 鵬
右正本證明與原本無異。
如不服本判決，應於判決送達後十日內向本院提出上訴狀( 應附繕本 )，上訴於
臺灣高等法院。
                              書記官  張 雅 慧
中        華        民        國   八十九   年   四   月    二十六    日
附論罪科刑依據之法條：刑法第三百二十條
刑法第三百二十條
意圖為自己或第三人不法之所有，而竊取他人之動產者，為竊盜罪，處五年以下有期
徒刑、拘役或五百元以下罰金。
意圖為自己或第三人不法利益，而竊佔他人之不動產者，依前項之規定處斷。
前二項之未遂犯罰之。


司法院資訊處製作；財團法人民間司法改革基金會備份。
